臺灣基隆地方法院民事裁定  
111年度監宣字第90號
聲  請  人  賴青楓  

相對人即受
監護宣告人  賴炳麟  

關  係  人  賴宏杰  

上列聲請人聲請對相對人為監護宣告事件，本院裁定如下：   
    主    文
宣告賴炳麟（男、民國00年0月00日生、身分證統一編號：Z0000
00000號）為受監護宣告之人。
選定賴青楓（女、民國00年0月00日生、身分證統一編號：Z0000
00000號）為受監護宣告之人之監護人。
指定賴宏杰（男、民國00年0月00日生、身分證統一編號：Z0000
00000號）為會同開具財產清冊之人。
聲請費用新臺幣壹仟元由受監護宣告之人負擔。
    理    由
一、聲請意旨略以：聲請人之父即相對人賴炳麟於民國111年5月
    31日因失智症，致不能為意思表示或受意思表示，為此聲請
    對其為監護之宣告，並聲請選任聲請人為監護人及指定關係
    人賴宏杰為會同開立財產清冊之人等語。
二、按對於因精神障礙或其他心智缺陷，致不能為意思表示或受
    意思表示，或不能辨識其意思表示之效果者，法院得因本人
    、配偶、四親等內之親屬、最近一年有同居事實之其他親屬
    、檢察官、主管機關或社會福利機構之聲請，為監護之宣告
    ，民法第14條第1項定有明文。次按受監護宣告之人應置監
    護人；法院為監護之宣告時，應依職權就配偶、四親等內之
    親屬、最近一年有同居事實之其他親屬、主管機關、社會福
    利機構或其他適當之人選定一人或數人為監護人，並同時指
    定會同開具財產清冊之人；法院選定監護人時，應依受監護
    宣告之人之最佳利益，優先考量受監護宣告之人之意見，審
    酌一切情狀，並注意下列事項：受監護宣告之人之身心狀
    態與生活及財產狀況。受監護宣告之人與其配偶、子女或
    其他共同生活之人間之情感狀況。監護人之職業、經歷、
    意見及其與受監護宣告之人之利害關係。法人為監護人時
    ，其事業之種類與內容，法人及其代表人與受監護宣告之人
    之利害關係，民法第1110條、第1111條第1項及第1111條之1
    亦分別定有明文。
三、經查：
  ㈠聲請人主張之前揭事實，業據其提出戶籍謄本、長庚醫療財
    團法人基隆長庚紀念醫院診斷證明書等件為證。又經本院囑
    託長庚醫療財團法人基隆長庚紀念醫院就相對人之精神狀態
    予以鑑定，其鑑定結果略以：賴員（即相對人）目前可自行
    行走、如廁、進食，沐浴需人協助，經常自語，答非所問。
    其生活狀況及現在身心狀態經檢查結果：可自由行走，對外
    界事務之適當知覺理會能力嚴重缺損，語言可部分應答，接
    受、維持及保存外界訊息之能力部分缺損，無經濟活動能力
    ，日常生活無法自理，需完全依賴專人24小時全日照護，社
    會功能嚴重缺損。綜合以上所述，賴員之過去生活史、疾病
    史、身體檢查及精神狀態檢查結果，認賴員因「失智症」，
    致其為意思表示、受意思表示和辨識其意思表示效果之能力
    已達「完全不能」之程度等語，有長庚醫療財團法人基隆長
    庚紀念醫院111年10月20日長庚院基字第111000079號函附精
    神鑑定報告書乙件在卷可按。綜合上情，足認相對人確因心
    智缺陷，已達不能為意思表示或受意思表示之程度。從而，
    聲請人聲請對相對人為監護之宣告，為有理由，應予准許。
  ㈡本院為審酌相對人之最佳利益，選任適任之監護人及開具財
    產清冊人之人選，依職權囑託基隆市政府社會處對聲請人、
    相對人、關係人為調查，其綜合評估及建議略以：聲請人為
    相對人之次女，為維護相對人做為公司代表人、監察人之職
    務角色權益，決定未來擬成為相對人之監護人後，日後協助
    相對人代理、代辦各項事務並維護其權益。聲請人未患有足
    以影響監護能力之疾病，考量其學識及工作專業領域，且受
    相對人之妻、其他子女之信任，評估具有監護能力。又聲請
    人與相對人同住一起，得以及時處理協助相對人的各項事務
    ，故建議選任賴青楓為監護人。另關係人賴宏杰為相對人之
    子，表示瞭解會同人應有之責任義務，與相對人親子關係維
    持良好，現已離職協助居家照顧相對人，分擔相對人之妻的
    照顧壓力，有意願擔任會同開具財產清冊之人，故建議選任
    賴宏杰為會同開具財產清冊之人等語，有基隆市政府111年8
    月23日基府社老貳字第1110239086號函附基隆市政府成年人
    之監護及輔助事件訪視評估報告在卷可參。
  ㈢本院參酌上開鑑定報告、訪視報告、聲請人之主張及本院卷
    內相關證據資料，認聲請人為相對人之次女，其係為協助相
    對人處理公司事宜，始提出本件聲請，監護動機正當，且對
    於相對人在就醫、居家照護及生活照料上，均能提供有品質
    之照顧，並與相對人同住，彼此依附關係緊密，自適宜擔任
    相對人之監護人；而關係人賴宏杰則為相對人之長子，亦為
    相對人之至親，協助照顧相對人，互動良好，自有瞭解相對
    人之財產狀況，以利監督之必要。參以相對人之最近親屬即
    聲請人、關係人賴宏杰、相對人之妻劉玉露、長女賴青吟、
    兄賴炳鏗、弟賴炳忠、賴炳洲均同意由聲請人擔任相對人之
    監護人，並由關係人賴宏杰擔任開具財產清冊之人，有聲請
    人提出之親屬會議同意書在卷可稽。本院審酌上情，認由聲
    請人擔任監護人，應符合受監護宣告之人之最佳利益，爰選
    定聲請人為監護人，並指定賴宏杰為會同開具財產清冊之人
    。另監護人賴青楓應依據民法第1113條準用同法第1099條第
    1項之規定，對於受監護宣告之人即相對人之財產，會同賴
    宏杰於2個月內開具財產清冊，並陳報法院，併此敘明。
四、依家事事件法第164條第2項，裁定如主文。
中　　華　　民　　國　　111 　年　　11　　月　　4 　　日
　　　　　　　　　家事法庭法  官　王美婷 
正本係照原本作成。
如不服本裁定應於送達後十日內向本院提出抗告狀，並繳納抗告
費新臺幣1千元。
中　　華　　民　　國　　111 　年　　11　　月　　7 　　日
　　　　　　　　　　　  　書記官　施鴻均